臺灣高等法院民事裁定
110年度抗字第554號
抗  告  人  劉元昌  
            湯上銘  


相  對  人  田書旗  

            黃淑霞  

            陳育勝  
            王芊諭  
            王雅玲  
            陳嬿如  
            曹念楚  

            林睿杰（原名林瑞良）        



            吳承訓  
            黃邁慧  
            曾永旭  

            張晉嘉  
            林聖元  
上列抗告人因損害賠償事件，對於中華民國110年3月31日臺灣桃
園地方法院109年度金字第76號所為裁定，提起抗告，本院裁定
如下：
    主      文
一、抗告駁回。
二、抗告費用由抗告人負擔。
    理      由
一、抗告意旨略以：抗告人為相對人涉犯本院109年度金上重訴
    字第23號違反銀行法等刑事案件（下稱系爭刑事案件）之直
    接被害人，依法得提起刑事附帶民事訴訟，而無庸繳納裁判
    費，原審竟以銀行法第29條等規定係保護國家金融政策之公
    益而設，未細究其規範意旨亦包括保護抗告人財產法益之私
    益，先裁定命抗告人補繳裁判費，已於法不合，復以抗告人
    逾期未補繳裁判費為由，而以原裁定駁回抗告人對相對人損
    害賠償請求之訴及假執行聲請，顯不適法，爰提起抗告，請
    求廢棄原裁定等語。
二、因犯罪而受損害之人，於刑事訴訟程序得附帶提起民事訴訟
    ，對於被告及依法負賠償責任之人，請求回復其損害，刑事
    訴訟法第487 條第1 項定有明文。故在刑事附帶民事訴訟之
    當事人，原告必須為因被訴犯罪事實直接侵害個人私權，致
    生損害之人，而銀行法第29條、第29條之1 規定，係在維護
    國家有關經營銀行業務，應經許可之制度，貫徹金融政策上
    禁止非法經營銀行業務，以直接維護國家正常之金融、經濟
    秩序，至於存款人權益之保障，尚屬衍生及間接之目的，其
    縱因此項犯罪而事後受損害，亦僅屬間接被害人，應不得附
    帶民事訴訟（最高法院109年度台抗字第157號、109年度台
    抗字第453號裁定意旨參照）。
三、查相對人涉犯系爭刑事案件之犯罪事實（與抗告人有關部分
    ）為違反銀行法第29條第1 項規定之行為，係破壞國家有關
    經營銀行業務應經許可之制度，而非直接侵害個人法益之犯
    罪，參照前述說明，抗告人不得於刑事訴訟程序附帶提起民
    事訴訟，而免納裁判費，原審據此命抗告人於5日內補繳裁
    判費，於法有據，該裁定業已合法送達抗告人，抗告人逾期
    仍未繳納裁判費，有原審上述裁定、送達證書、民事科查詢
    簡答表、多元化案件繳費狀況查詢清單、收費答詢表查詢、
    收文資料查詢清單在卷為證（見原審卷第559至614頁），則
    原裁定駁回抗告人對相對人之訴及假執行聲請，於法並無不
    合。抗告人之抗告為無理由，應予駁回。至抗告人所提臺灣
    高等法院高雄分院106年度金訴字第3號判決，固認銀行法第
    29條、第29條之1規定兼具保障存款人權益等語，然該案事
    實與本件並不相同，且本院並不受其見解之拘束，附此敘明
    。
四、據上論斷，本件抗告為無理由，爰裁定如主文。
中　　華　　民　　國　　110 　年　　9 　　月　　6 　　日
                  民事第六庭
                      審判長法  官  陶亞琴
                            法  官  陳賢德 
                            法  官  林俊廷
正本係照原本作成。
本裁定除以適用法規顯有錯誤為理由外，不得再抗告。如提起再
抗告，應於收受送達後10日內委任律師為代理人向本院提出再抗
告狀。並繳納再抗告費新臺幣１千元。
中　　華　　民　　國　　110 　年　　9 　　月　　7 　　日
  　　　　　　　　　　　　　書記官  葉國乾